臺灣臺東地方法院民事裁定　　　　　　　99年度監宣字第54號
聲　請　人　孫宗道
相　對　人　孫佩瑾
關　係　人　孫楊碧霞
上列聲請人聲請對相對人為監護宣告事件，本院裁定如下：
    主    文
宣告孫佩瑾（男，民國○○年○月○日生，身分證統一編號：Ｚ
000000000號）為受監護宣告之人。
選定孫宗道（男，民國○○○年○月○日生，身分證統一編號：
Ｚ000000000號）為受監護宣告之人之監護人。
指定孫楊碧霞（女，民國○○○年○月○日生，身分證統一編號
：Ｚ000000000號）為會同開具財產清冊之人。
聲請程序費用新臺幣壹仟元由受監護宣告之人孫佩瑾負擔。
    理    由
一、聲請意旨略以：聲請人孫宗道之父即相對人孫佩瑾，於民國
    97年因認知功能及自我照顧能力退化，經臺東馬偕醫院診斷
    為老年失智症，於99年間病症加劇，醫師建議相對人需有人
    完全照顧其日常生活，而相對人雖有部份自主能力，惟判斷
    能力不佳，記憶減失，定向感混亂，思考判斷執行能力失能
    ，已達不能為意思表示或受意思表示之程度，為此依民事訴
    訟法第597條之規定，聲請准予裁定宣告相對人孫佩瑾為受
    監護之人，並由聲請人為其監護人，其妹孫宗英任會同開具
    財產清冊之人等語。
二、按對於因精神障礙或其他心智缺陷，致不能為意思表示或受
    意思表示，或不能辨識其意思表示之效果者，法院得因本人
    、配偶、四親等內之親屬、最近一年有同居事實之其他親屬
    、檢察官、主管機關或社會福利機構之聲請，為監護之宣告
    ，民法第14條第1項定有明文。經查：
  (一)聲請人孫宗道為相對人孫佩瑾之子，有戶籍謄本在卷足憑。
    而孫佩瑾因上開疾病致不能為意思表示或受意思表示之程度
    等情，業據其提出馬偕紀念醫院臺東分院診斷證明書乙紙為
    證。
  (二)本院於99年12月20日至本院家事調解室，於鑑定人楊國明醫
    師前就相對人之姓名、住處、現在時間、如何前來、早餐食
    物及與聲請人間關係等事項訊問相對人，相對人雖會回答姓
    名，卻對其他事項答非所問或是無法回答，鑑定人則稱：相
    對人認知功能檢查，測驗分數為三分，為嚴重智能退化狀態
    等語，此有本院99年12月20日調查筆錄乙份在卷可參。又本
    件經鑑定人鑑定結果認為：相對人於97年間因持續認知功能
    及自我照顧能力退化，經臺東馬偕醫院診斷為老年失智症，
    雖曾服用減緩失智藥物愛憶欣（Aricept），仍於99年1月間
    病症加劇，再經醫師評估需有人完全照顧，而相對人平時因
    持續大小便失禁、走路不穩，且於同年6月間因跌倒導致第5
    節頸椎骨折，行動更趨緩慢，幾乎以輪椅代步，有時幾乎完
    全認不得家人，縱有部份自主能力，惟判斷能力不佳，日常
    生活起居仍需人完全照護，已達不能處理自己事務之程度，
    及智力亦達重度障礙程度，診斷為老年失智症及重度智能障
    礙，應屬司法精神醫學之心神喪失狀態等情，亦有楊國明身
    心科診所99年12月20日東診精字第0990012201號函所附之精
    神鑑定報告書1份在卷可稽。
  (三)綜上，本院認相對人因精神障礙或其他心智缺陷，已達不能
    為意思表示或受意思表示之程度，揆諸首揭規定，本件聲請
    應予准許，爰對相對人為監護之宣告。
三、次按受監護宣告之人應置監護人。法院為監護之宣告時，應
    依職權就配偶、四親等內之親屬、最近一年有同居事實之其
    他親屬、主管機關、社會福利機構或其他適當之人選定一人
    或數人為監護人，並同時指定會同開具財產清冊之人。法院
    為前項選定及指定前，得命主管機關或社會福利機構進行訪
    視，提出調查報告及建議。監護之聲請人或利害關係人亦得
    提出相關資料或證據，供法院斟酌。法院選定監護人時，應
    依受監護宣告之人之最佳利益，優先考量受監護宣告之人之
    意見，審酌一切情狀，並注意下列事項：(一)受監護宣告之人
    之身心狀態與生活及財產狀況；(二)受監護宣告之人與其配偶
    、子女或其他共同生活之人間之情感狀況；(三)監護人之職業
    、經歷、意見及其與受監護宣告之人之利害關係；(四)法人為
    監護人時，其事業之種類與內容，法人及其代表人與受監護
    宣告之人之利害關係。民法第1110條、第1111條、第1111條
    之1分別定有明文。又按監護宣告之裁定，應同時選定監護
    人及指定會同開具財產清冊之人，並附理由，民事訴訟法第
    604條第1項定有明文。經查：聲請人為相對人之子，於本院
    訊問時表示兄弟姐妹均同意由其擔任監護人，有本院100年1
    月3日調查筆錄、同意書及戶籍謄本各1份在卷可稽。而本件
    經本院函請臺東縣政府社會處進行訪視，據覆略以：受監護
    人於二年前開始記憶力衰退，常遺忘或遺失物品，且明顯於
    表達對話內容時，出現停頓、忘記真實狀況之情形，為妥善
    保存受監護人居住之房產，始提出監護聲請，又聲請人現於
    臺東馬偕醫院任職，每日均會至受監護人處陪伴父母，其他
    兄弟姐妹除長女孫宗英住於臺東市工作外，均於外縣市或中
    國大陸工作，而受監護人之妻孫楊碧霞雖與受監護人同住，
    但其領有肢體障礙中度身心障礙手冊，外出以電動代步車作
    為交通工具，照顧受監護人則委由外籍看護工處理，另受監
    護人住於自有之二層樓水泥建築，環境整潔，每月領有逾新
    臺幣（下同）三萬元之優惠存款作為生活開銷，其妻亦有殘
    障補助及出租房屋之租金共一萬三千元，扣除支付外籍看護
    每月二萬餘元費用，尚足夠支應受監護人與其妻之生活、照
    顧費用。經評估，聲請人與長女孫宗英居住於臺東市區，平
    時能就近照顧受監護人、協助父母處理家中事務，其他子女
    則與受監護人相處較少時間，故受監護人之子女均同意由聲
    請人擔任監護人，建請本院依受監護人之最佳利益酌定等語
    ，有臺東縣政府99年12月20日府社婦字第0993051529號函所
    附之訪視建議報告乙份在卷可稽（參見本院卷第24至27頁）
    。然相對人之妻孫楊碧霞則到庭表示其頭腦清楚，可以擔任
    監護人，不同意由聲請人擔任監護人等語（卷第34頁）。本
    院參酌上情，併考量監護制度之目的非僅有管理財產，尚及
    於身體照護部分，佐以受監護人之妻年事已高及行動不便，
    與聲請人為受監護人之長子及在醫療院所任職等因素，認由
    聲請人任監護人，最能符合受監護宣告之人之最佳利益，爰
    選定聲請人孫宗道為監護人。另聲請人之母孫楊碧霞亦係受
    監護人之妻，現與受監護人同財共居，且表明同意任會同開
    具財產清冊之人，此有本院100年1月3日調查筆錄1份在卷可
    憑，爰併指定孫楊碧霞為會同開具財產清冊之人。
四、末按民法第1113條準用同法第1099條、第1109條之規定，監
    護開始時，監護人對於受監護人之財產，應依規定會同法院
    指定會同開具財產清冊之人，於二個月內開具財產清冊，並
    陳報法院；監護人於執行監護職務時，因故意或過失，致生
    損害於受監護人者，應負賠償之責。準此，監護人孫宗道於
    本裁定確定後，應會同如主文第三項所示之受指定人孫楊碧
    霞，於二個月內開具財產清冊，並陳報法院，併此敘明。
五、依民事訴訟法第608條第1項，非訟事件法第24條第1項，裁
    定如主文所示。
中    華    民    國    100   年    1     月    11    日
                    家事法庭法  官  康文毅
以上正本係照原本作成。
如不服本裁定關於選定監護人及指定會同開具財產清冊之人等部
分，應於送達後10日內向本院提出抗告狀，並繳納抗告費新臺幣
1,000元；其餘關於宣告監護之部分，不得抗告。
中    華    民    國    100   年    1     月    11    日
                            書記官  高美枝